臺灣臺中地方法院行政訴訟判決
111年度交字第140號
原      告  白欽聿  


被      告  臺北市交通事件裁決所

代  表  人  蘇福智  
上列當事人間交通裁決事件，原告不服被告民國111年03月24日北市
裁催字第22-GEH200088號裁決書，提起行政訴訟，本院判決如下
：
    主  文
原告之訴駁回。
訴訟費用新臺幣參佰元由原告負擔。
    事實及理由
一、程序事項：按行政訴訟法第237 條之7 規定，交通裁決事件
    之裁判，得不經言詞辯論為之。本件屬交通裁決事件，依兩
    造所述各節及卷內資料其事證已臻明確，本院認無經言詞辯
    論之必要，爰不經言詞辯論而為判決。
二、事實概要：原告於民國111年02月14日19時31分許，駕駛號牌
    MGV-1630號普通重型機車（下稱系爭機車），行經臺中市○○區○
    ○○0段000號，因「限速50公里，經檢定合格儀器測照，時速6
    7公里，超速17公里」之違規行為，為臺中市政府警察局第五分
    局（下稱舉發機關）員警認定該車違反道路交通管理處罰條例第
    40條之規定，逕行對車主即原告掣開第GEH200088號舉發違反
    道路交通管理事件通知單。原告未於到案期限檢具事證及應歸
    責人相關資料，向被告告知應歸責1人，被告即依道路交通管理
    處罰條例第85條第4項規定，推定原告有過失，並依道路交通
    管理處罰條例第85條第1項後段「仍依本條例各該違反條款規定
    處罰」之規定，續於111年3月24日以北市裁催字第22-GEH0000
    000號裁決書（下稱原處分），依道路交通管理處罰條例第40條
    、第63條第1項第1款及「違反道路交通管理事件統一裁罰基準
    表」之規定，按期限內到案之基準，裁處原告第1階段罰鍰
    新臺幣（下同）1,200元，記違規點數1點。
三、原告主張略以：員警雖依據道路交通管理處罰條例第7條之2第3
    項於違規地點100公尺至300公尺處設置測速取締之警告標誌
    ，惟員警將警用車輛停放於警告標誌旁，意圖遮蔽原告對於
    警告標誌之視線，致原告遭員警取締，違反誠實信用原則。
    又當時天色昏暗、視線不佳，員警並未放置大型警告標誌，
    且警用車輛亦無鳴笛或閃燈等可資辨識員警正於此進行超速取
    締行為之外觀，被告所為之裁決違法等語，並聲明：原處分
    撤銷，訴訟費用由被告負擔。
四、被告答辯則以：有關原告陳稱警告標誌遭警用車輛遮蔽一節
    ，查舉發機關提供之測速取締告示牌（警52）設置照片，該
    照片係由其後方拍攝，警52標誌牌面清晰可見且位於警車右側
    後方處設置並無遭遮蔽情形。有關原告陳稱警用車輛無鳴笛
    或閃燈辨識取締行為一節，查道路交通管理處罰條例第7條之2第3
    項規定：「對於前項第九款之取締執法路段，在一般道路應於
    100公尺至300公尺前，在高速公路、快速公路應於300公尺至1
    ,000公尺前，設置測速取締標誌。」，據舉發機關111年3月4
    日以中市警五分交字第1110010584號函及測速位置與測速取
    締告示牌相對距離圖可證，取締地點前一路口（臺中市北屯區
    環中路與昌平東七路口）設置明顯速限及警告標示，距離測照
    違規地點160公尺，此即符合處罰條例上開規定，違規舉發與
    警用車輛是否鳴笛或閃燈並無所涉。綜上，被告實難以原告
    前開情詞，據以撤銷原處分等語，並聲明：原告之訴駁回，
    訴訟費用由原告負擔。
五、本院之判斷：
  ㈠按「汽車駕駛人，行車速度，超過規定之最高時速，或低於規定
    之最低時速，除有第43條第1項第2款情形外，處新臺幣1千2
    百元以上2千4百元以下罰鍰。」、「汽車駕駛人有下列各款所
    列條款之一者，除依原條款處罰鍰外，並予記點：一、有…第
    40條…情形之一者，各記違規點數1點。」，道路交通管理處罰
    條例第40條、第63條第1項第1款定有明文。又依違反道路交通
    管理事件統一裁罰基準表之規定，機車駕駛人行車速度，超過規
    定之最高時速20公里以內，逾越期限內繳納或到案聽候裁決
    者，統一裁罰基準1,200元。
  ㈡次按「（第1項）汽車駕駛人之行為有下列情形之一，當場不能或
    不宜攔截製單舉發者，得逕行舉發：七、經以科學儀器取得證
    據資料證明其行為違規。（第2項）前項第7款之科學儀器應採
    固定式，並定期於網站公布其設置地點。但汽車駕駛人之行為
    屬下列情形之一者，不在此限：九、行車速度超過規定之最高速
    限或低於規定之最低速限。（第3項）對於前項第9款之違規
    行為，採用固定或非固定式科學儀器取得證據資料證明者，於
    一般道路應於100公尺至300公尺間，於高速公路、快速公路應
    於300公尺至1,000公尺間，明顯標示之；其定點當場攔截製
    單舉發者，亦同。」，道路交通管理處罰條例第7條之2第1項第
    7款、第2項第9款、第3項亦有明定。
  ㈢查本件如事實概要所述之情事，有舉發機關第GEH200088號舉
    發違反道路交通管理事件通知單、111年3月4日中市警五分交字
    第1110010584號函、速限及測速取締標誌設置照片、測速採
    證相片、原處分、送達證書影本、機車車籍查詢等資料附卷可
    稽（見本院卷第63至67頁、71至73頁、81至85頁），堪信為
    真實。
  ㈣依本件超速違規之測速採證相片（見本院卷第67頁）所示，時
    間：0000-00-00 00：31：14、證號：J0GA0000000A、方向
    ：車尾、地點：臺中市○○區○○○0段000號、速限：50Km/h、主
    機：14K10、車速：67Km/h，且經檢視受測車輛即系爭機車（車
    牌號碼為000-0000號）無誤，又本件舉發超速違規之雷達測
    速儀（廠牌為SUNHOUSE、型號：(一)主機：RLRDP、器號：(
    一)主機：14K10、檢定合格單號碼為J0GA0000000A）業於11
    0年10月21日檢定合格，有效期限至111年10月31日止。上開資
    料與測速採證相片所示：「證號：J0GA0000000A、主機編號
    ：14K10」互核相符，有經濟部標準檢驗局委託財團法人工
    業技術研究院核發雷達測速儀檢定合格證書（見本院卷第69頁
    ）在卷可按。而雷達測速儀器已列為法定度量衡器之測速設備裝
    置，衡諸度量衡法第5條、度量衡器檢定檢查辦法第3條第1項第6
    款及第17條第1項之規定，與大眾有關之公務檢測儀器，既
    經由國家專責機關檢定合格後加以使用，自能昭得公信，是
    於本件舉發違規時（即111年2月14日），舉發機關所用之雷達
    測速儀尚在檢定合格有效期限內，其準確性及正確性應值信
    賴，故於上開時、地為此雷達測速儀器測得系爭車輛之行車速度
    為67km/hr之證據資料，當無違誤。
　㈤原告雖主張員警將警用車輛停放於警告標誌旁，遮蔽原告對於
    警告標誌之視線，且並未放置大型警告標誌，而警用車輛亦
    無鳴笛或閃燈云云，惟按本件違規地點乃一般道路，依前揭
    道路交通管理處罰條例第7條之2第1項第7款、第2項第9款及第3
    項規定，舉發機關員警採用固定式或非固定式科學儀器取得
    證據資料證明者，應於100公尺至300公尺間，明顯標示之。
    查依卷附現場照片（見本院卷第73頁）所示時間分別為2022/
    02/14 18：52及2022/02/14 21：10，道路旁確實設置有固定
    式「最高速限標誌-50」以及活動式測速取締標誌，用以提
    醒駕駛人應依規定速限行駛及前方路段有測速取締執法，可推
    定原告駕駛系爭機車行經違規地點前，該測速取締標誌已設置
    於雷射測速儀前方。而警用車輛雖停放於該標誌旁，惟該車輛
    與標誌仍有一定之距離，且該處現場之夜間照明正常，該標
    誌之豎立位置明顯可見，清楚易辨，正常行駛之用路人應可察知
    該標誌之存在，應無須另行放置大型警告標誌，而警用車輛亦
    無另行鳴笛或閃燈之必要。另按舉發機關檢附之GOOGLE地圖
    （見本院卷第71頁）所示，其測速取締標誌與系爭機車遭取締
    之地點距離約160公尺，足認舉發機關員警取締系爭機車上開
    超速違規時，已符合前揭條文規定，於取締違規地點之前方
    100公尺至300公尺間為明顯標示，已盡告知駕駛人依速限駕
    駛之作為義務，促請駕駛人為不得違規超速行駛之注意。是原
    告所執之主張，尚非可採。
六、綜上所述，原告違規事證明確，被告依法所為原處分並無違
    誤，原告訴請撤銷，為無理由，應予駁回。
七、本件第一審裁判費為300 元，應由原告負擔，爰確定第一審
    訴訟費用額如主文第2 項所示。
據上論結，本件原告之訴為無理由，依行政訴訟法第237 條之7
、第98條第1 項前段、第237 條之8 第1 項，判決如主文。
中　　華　　民　　國　　111 　年　　9 　　月　　2 　　日
　　　　　　　　　行政訴訟庭　法　官　楊萬益
以上正本證明與原本無異。
如不服本判決，應於判決送達後20日內，向本院提出上訴狀並表
明上訴理由（原判決所違背之法令及其具體內容或依訴訟資料可
認為原判決有違背法令之具體事實），其未表明上訴理由者，應
於提出上訴後20日內向本院補提理由書（上訴狀及上訴理由書均
須按他造人數附繕本，如未按期補提上理由書，則逕予駁回上訴
），並應繳納上訴裁判費新臺幣750元。
中　　華　　民　　國　　111 　年　　9 　　月　　2 　　日
　　　　　　　　　　　　　　　書記官　林柏名